【裁判字號】    95,交簡上,55
【裁判日期】    950509
【裁判案由】    過失傷害
【裁判全文】
臺灣高雄地方法院刑事判決            95年度交簡上字第55號
上訴人即被告  丙○○
上列上訴人因過失傷害案件，不服本院交通法庭中華民國94年12
月15日94年度交簡字第1923號簡易判決（聲請簡易判決處刑案號
：94年度偵字第12477 號），提起上訴，本院管轄之第二審合議
庭判決如下：
    主  文
原判決撤銷。
丙○○因過失傷害人，處有期徒刑參月，如易科罰金，以參佰元
折算壹日。
    事  實
一、丙○○考領有重型機車駕駛執照，於民國93年8 月25日晚間
    6 時20分許，騎駛車牌號碼KHQ-257 號重型機車（下稱上開
    機車），沿高雄市○○路由南往北方向行駛，途經該路388
    號前（下稱事故地點），理當注意車輛行駛中，因雨致視線
    不清時，應減速慢行，作隨時停車之準備，及駕駛人應注意
    車前狀況，隨時採取必要之安全措施，而當時天候雨、夜間
    有照明、柏油路面無缺陷、道路無障礙物、視距良好，並無
    不能注意之情事，詎丙○○竟疏未注意及此，適有行人甲○○、乙○○（原名洪鈺哲，聲請簡易判決處刑書誤為徐鈺哲
    ）亦疏未注意該地點南方90公尺處設有行人穿越道，行人必
    須經由該行人穿越道、而不得在該行人穿越道100 公尺範圍
    內穿越道路，竟貿然由西往東方向穿越該路段，丙○○見狀
    閃避不及，其所騎乘之上開機車前車頭乃撞擊甲○○、乙○○，致甲○○受有頭部外傷併腦出血、傷口感染等傷害，另
    乙○○則受有胸部挫傷、右肩及四肢多處擦傷等傷害。丙○○於肇事後留在事故現場向前來處理之警員坦承肇事，並願
    接受裁判。
二、案經甲○○、乙○○訴由臺灣高雄地方法院檢察署檢察官偵
    查後，聲請逕以簡易判決處刑。
    理  由
壹、程序方面
一、按第二審被告經合法傳喚，無正當之理由不到庭者，得不待
    其陳述，逕行判決；簡易判決之第二審程序，亦準用上開規
    定，刑事訴訟法第371 條、第455 條之1 第3 項分別定有明
    文。查被告丙○○於審判期日無正當理由而未到庭，惟該日
    傳票業經合法送達於被告之戶籍地，有送達回證1 紙附卷可
    憑，爰不待其陳述逕行判決。
二、被告同意證人即告訴人甲○○、乙○○於警詢及檢察事務官
    前所為之陳述，與卷附高雄市政府交通大隊交通事故談話紀
    錄表、道路交通事故現場圖、道路交通事故調查表（一）、
    （二）、高雄市立民生醫院93年8 月30日診斷證明書（亦即
    乙○○之診斷證明書），均得作為證據，本院審酌前開證人
    所為陳述，及前開書面作成時之狀況，俱認為適當，依刑事
    訴訟法第159 條之5 第1 項，應有證據能力。
貳、實體方面
一、訊據被告對其曾於上開時地，過失騎駛上開機車撞擊甲○○
    、乙○○於傷等節均坦承（本院卷第20頁），惟另辯稱：事
    故地點附近本設有行人穿越道，但甲○○、乙○○卻不經由
    行人穿越道，而係恣意穿越道路，才會被當時在合法騎駛快
    車道上的我所撞上，甲○○、乙○○對於本案之發生，也應
    同具重大之過失等語。經查：
(一)被告首揭自白，核與證人甲○○、乙○○於警詢及檢察事務
    官前所為之陳述大致相符，此外，並有道路交通事故現場圖
    、道路交通事故調查表（一）、（二）、高雄市立民生醫院
    93 年8月30日診斷證明書、財團法人私立高雄醫學大學附設
    中和紀念醫院95年4 月11日函送之甲○○就診病歷資料各1
    份、事故現場照片6 張在卷可稽，足認被告之自白合於事實
    ，可堪採信，被告於雨夜騎駛上開機車，沿高雄市○○路由
    南往北方向行駛、途經該路388 號前之際，因疏未注意減速
    慢行至隨時可以停車之程度，且復疏未注意車前狀況，致撞
    擊適在該同一地點、徒步由西向東穿越道路之甲○○、乙○○，甲○○因而受有頭部外傷併腦出血、傷口感染等傷害，
    另乙○○則受有胸部挫傷、右肩及四肢多處擦傷等傷害各節
    ，均至堪認定。
(二)卷附道路交通事故現場圖乃清楚載記：事故地點之南方90公
    尺處，設有行人穿越道等語，自堪採信，則事故地點與最近
    之行人穿越道，在距離上相隔未滿100 公尺，也可資認明。
(三)車輛行駛中，因雨致視線不清時，應減速慢行，作隨時停車
    之準備；又車輛行駛時，駕駛人應注意車前狀況，隨時採取
    必要之安全措施；道路交通安全規則第93條第1 項第2 款、
    第94條第3 項分別規定甚明。被告於上開時、地騎駛機車，
    本應遵守上述交通安全規則之規定，且依卷附道路交通事故
    調查報告表（一）所載，本案車禍事故發生當時天候雨、夜
    間有照明、柏油路面無缺陷、道路無障礙物、視距良好等情
    狀，並無不能注意之情事，被告竟疏未注意減速慢行至隨時
    可以停車之程度，且復疏未車前狀況，即貿然前行，致撞擊
    甲○○、乙○○而肇事，被告自有過失。至行人在設有行人
    穿越道處，必須經由行人穿越道，而不得在其100 公尺範圍
    內穿越道路，道路交通安全規則第134 條第1 款也規定甚明
    。甲○○、乙○○在行人穿越道之100 公尺範圍內徒步穿越
    道路，且本案車禍事故發生當時並無不能注意之情事，均業
    如前述，則甲○○、乙○○對於本案車禍事故之發生，自亦
    具有違規貿然穿越道路之過失，且該違背路權歸屬之過失行
    為，核與被告之前述過失，對於本案車禍事故之發生，應同
    具相當之原因力，而俱屬本案車禍事故之主要肇因至明，是
    故被告關於甲○○、乙○○對於本案車禍事故同具重大過失
    之所辯，尚屬可採。此外，甲○○、乙○○之各該傷勢確導
    因於本案車禍事故，亦已認明如前，是以被告之過失駕車行
    為與告訴人之受傷結果間，乃具有相當因果關係至明。
(四)綜上所述，本案事證已臻明確，被告因騎駛機車過失致甲○○、乙○○2 人於傷之犯行，至堪認定。
二、核被告所為，係犯刑法第284 條第1 項前段之過失傷害罪；
    其單一之過失犯行，同時致甲○○、乙○○於傷，而觸犯二
    過失傷害罪，為想像競合犯，應從一重處斷。又被告於肇事
    後留在事故現場向前來處理之警員坦承肇事，並願接受裁判
    乙情，業經證人即到場處理員警鄭昆燁、王清峰於原審到庭
    證述屬實，是以被告對於未經發覺之犯罪自首而接受裁判，
    應依刑法第62條前段之規定，減輕其刑。
三、原審之判決，固非無見。惟原審疏未審酌事故發生地點南方
    90公尺處設有行人穿越道、事故發生地點應係屬禁止穿越道
    路處所之事實，因認事故地點係屬行人得穿越道路之處所，
    並進謂甲○○、乙○○對於本案車禍事故乃係具有在非禁止
    穿越道路處所，疏未注意確認左右無來車，即貿然穿越道路
    之過失，自有未合，被告執此上訴，屬有理由，自應由本院
    將原判決撤銷改判。本院審酌被告之過失導致甲○○、乙○○所受之損害非輕，惟念被告除本案外，別無犯罪前科，有
    臺灣高等法院被告前案紀錄1 紙存卷足憑，又本案車禍之造
    成，甲○○、乙○○亦與有違規貿然穿越道路之重大過失，
    及上開機車之強制責任險公司，在乙○○之聲請下，已分別
    償付甲○○、乙○○各9 萬餘元、8,000 餘元之保險金，業
    經證人即保險業務員鄭嘉木到庭證述明確，並有出險資料2
    份在卷足稽，甲○○、乙○○所受之損害，應已獲致部分填
    補等一切情狀，爰量處如主文第2 項所示之刑，並諭知易科
    罰金之折算標準。
據上論斷，依刑事訴訟法第455 條之1 第1 項、第3 項、第371
條、第369 條第1 項前段、第364 條、第299 條第1 項前段，刑
法第284 條第1 項前段、第55條、第62條前段、第41條第1 項前
段，罰金罰鍰提高標準條例第1 條前段、第2 條，判決如主文。
本案經檢察官丁○○到庭執行職務。
中    華    民    國    95    年    5     月    9     日
                    交通法庭  審判長法  官  徐美麗
                                    法  官  楊淑珍
                                    法  官  莊珮吟
以上正本證明與原本無異。
本判決不得上訴。
中    華    民    國    95    年     5    月    9     日
                                    書記官  蔡妮君
附錄本案所犯法條：
刑法第284條第1項(過失傷害罪)
因過失傷害人者，處6 月以下有期徒刑、拘役或500 元以下罰金
，致重傷者，處1 年以下有期徒刑、拘役或500 元以下罰金。


司法院資訊處製作；財團法人民間司法改革基金會備份。
